【裁判字號】    92,台上,4305
【裁判日期】    920807
【裁判案由】    違反著作權法
【裁判全文】
最高法院刑事判決                              九十二年度台上字第四三○五號
    上 訴 人  甲○○
右上訴人因違反著作權法案件，不服台灣高等法院台南分院中華民國九十一年一月十
六日第二審判決︵九十年度上訴字第一三六四號，起訴案號：台灣台南地方法院檢察
署八十九年度偵字第三０六三號︶，提起上訴，本院判決如左：
    主  文
原判決撤銷，發回台灣高等法院台南分院。
    理  由
本件原判決認定：上訴人甲○○係台南縣新營市○○路四十之二號﹁啄木鳥電視遊樂
器專賣店﹂負責人，明知如原判決附表一至五所示之遊戲光碟電腦程式著作，係非法
重製且侵害日商新力電腦娛樂股份有限公司︵下稱新力公司︶、日商西雅企業股份有
限公司︵下稱西雅公司︶、卡波光股份有限公司︵下稱卡波光公司︶、可口美股份有
限公司︵下稱可口美公司︶、思奎爾股份有限公司︵下稱思奎爾公司︶著作權人之著
作財產權之盜版光碟，卻未經新力公司、西雅公司之同意或授權，而意圖欺騙他人，
在前開遊戲光碟片中，利用透過電視遊樂器之執行，而於電視畫面上顯示已向我國註
冊且現仍在專用期間之上開公司所享有商標專用權之﹁PS設計圖﹂、﹁SEGA﹂、﹁CA
PCOM﹂、﹁KONAMI﹂、﹁SQUARE﹂商標圖樣者，其內容並屬完全盜拷自上述公司所出
品之相同遊戲光碟片之仿冒遊戲光碟片，並於仿冒遊戲光碟﹁太空戰士８﹂封面外觀
標示已為思奎爾公司取得商標專用權之﹁FINAL  FANTASY﹂商標圖樣，竟意圖營利，
自民國八十八年六月間起，在上址以每片光碟新台幣︵下同︶二十五元之價格購入，
再以每片三十元之價格售予不特定之人而交付之，侵害新力公司及西雅公司之著作權
，並以此為常業。嗣於八十九年二月二十五日十六時二十分許，在上址為警查獲，並
扣得上訴人所有供犯罪所用盜版光碟六千三百八十八片及遊戲光碟目錄六本等情。因
而撤銷第一審諭知上訴人無罪之不當判決，改判論處上訴人以明知為侵害著作權之物
，意圖營利而交付之方法侵害他人之著作權，並以之為常業罪刑，固非無見。
惟查：(一)、證據之證明力，雖由法院自由判斷，要必先有相當之調查，始有自由判斷
之可言；故審理事實之法院，對於案內一切證據，如未踐行調查程序，即不得遽為被
告有利或不利之認定。原判決於理由欄記載：告訴人新力公司等舉出原審九十年度上
更(一)字第三二０號、九十年度上訴字第六八一號、九十年度上易字第一一二號刑事判
決，證明﹁幻世機構精靈機導彈﹂、﹁ＧＴ實戰賽車﹂、﹁電腦戰機﹂、﹁新世紀福
音戰士﹂︵飛龍戰士︶享有著作權，有各該刑事刑決附於本院卷足憑；又記載：原判
決附表其餘之遊戲軟體係八十七年一月二十一日以後首次發行之軟體，其中﹁骰子大
戰２﹂、﹁動感小子﹂、﹁骰子大戰１﹂、﹁幽靈古堡２﹂、﹁恐龍危機﹂、﹁勁爆
熱舞２﹂、﹁太空戰士８﹂，亦經原審九十年度上更(一)字第三二０號、九十年度上訴
字第六八一號及九十年度上易字第一一二號刑事判決認定有著作權在案等語︵見原判
決第五頁︶。顯然未經調查，逕行援用另案判決書上之記載，資為本件判決之基礎，
不僅採證違法，亦嫌調查未盡。(二)、審理事實之法院，對於被告有利及不利之證據，
均應一併加以注意，且有罪之判決書，按之刑事訴訟法第三百十條之規定，更應詳述
犯罪事實所憑之證據及其認定之理由，否則即有判決理由不備之違法。按著作權法第
四條第一款規定﹁外國人之著作合於下列情形之一者，得依本法享有著作權。但條約
或協定另有約定，經立法院議決通過者，從其約定。一：於中華民國管轄區域內首次
發行，或於中華民國管轄區域外首次發行後三十日內在中華民國管轄區域內發行者。
但以該外國人之本國，對中華民國人之著作，在相同之情形下，亦予保護且經查證屬
實者為限。二、依條約、協定或其本國法令、慣例，中華民國人之著作得在該國享有
著作權者﹂。又依同法第三條第一項第十二款之規定「發行：指權利人散布能滿足公
眾合理需要之重製物﹂。故外國人之著作物需在我國管轄區域內同步發行，或是在我
國管轄區域外首次發行後三十日內在我國管轄區域內發行者，方能依法取得我國著作
權之保護。上訴人於原審具狀辯稱：著作權法第三條第一項所謂﹁發行﹂之認定，須
著作權人主觀上有散布能滿足公眾合理需要之重製物之意思；而客觀上著作權人在該
市場是否有提供合理數量之該著作，以供該市場需要之事實。本案遊戲光碟外包裝上
，均明顯標示﹁For Sale And Consumer Use In Japan Only ﹂等語︵見原審卷第二
二九頁︶，告訴人等於發行該遊戲光碟時，其主觀意思，是否均限於日本國內販賣及
使用，而不及於我國？原判決就此攸關犯罪之成立與否之事項，未予說明，自有理由
不備。(三)、有罪判決書所記載之犯罪事實，為論罪科刑適用法律之基礎，故凡與適用
法令有關之重要事項，必須詳加認定，明確記載，然後於理由內敘明犯罪事實所憑之
證據及認定之理由，始足為適用法令之依據。若事實未有此記載，而理由加以說明，
為理由失其依據。原判決事實欄僅記載上訴人未經新力公司、西雅公司之同意或授權
……，及侵害新力公司及西雅公司之著作權等語︵見原判決第二頁第五行、第十三行
︶，而有無獲得卡波光公司、可口美公司、思奎爾公司之同意或授權，及有無侵害卡
波光公司、可口美公司、思奎爾公司之著作權，均無記載，則其理由說明上訴人之行
為侵害卡波光公司、可口美公司、思奎爾公司等情，顯失依據，自有未合。上訴意旨
指摘原判決不當，非無理由，應認原判決有撤銷發回更審之原因。
據上論結，應依刑事訴訟法第三百九十七條、第四百零一條，判決如主文。
中      華      民      國    九十二    年      八      月      七      日
                              最高法院刑事第九庭
                                  審判長法官  陳  炳  煌
                                        法官  陳  正  庸
                                        法官  韓  金  秀
                                        法官  吳  信  銘
                                        法官  徐  文  亮
      右正本證明與原本無異
                                              書  記  官
中      華      民      國    九十二    年      八      月     十一     日
                                                                  Ｍ


司法院資訊處製作；財團法人民間司法改革基金會備份。
